【裁判字號】    97,上訴,2379
【裁判日期】    970827
【裁判案由】    殺人未遂等
【裁判全文】
臺灣高等法院刑事判決                97年度上訴字第2379號
上  訴  人
即  被  告  甲○○
選任辯護人  黃連勝律師
            鄭文龍律師
            蔡碧家律師
上列上訴人因殺人未遂等案件，不服臺灣臺北地方法院97年度訴
字第382號，中華民國97年4月21日第一審判決（起訴案號：臺灣
臺北地方法院檢察署97年度偵字第38號），提起上訴，本院判決
如下：
    主  文
原判決撤銷。
甲○○以加害生命、身體、財產之事恐嚇他人致生危害於安全，
處有期徒刑陸月，如易科罰金，以新台幣壹仟元折算壹日。
扣案之保特瓶（含汽油）均沒收。
    事  實
一、甲○○與其女友乙○○分手後，因數度要求復合遭嚴厲拒絕
    ，心生不滿，竟於96年11月24日飲酒後（尚未達於因精神障
    礙或其他心智缺陷，致不能辨識其行為違法或欠缺依其辨識
    而行為之能力，或有因精神障礙或其他心智缺陷，致其辨識
    其行為違法或依其辨識而行為之能力，顯著減低之情形），
    基於接續之犯意，(一)於民國（下同）96年11月24日上午10
    時37分及下午4時41分許，先後以0000000000號行動電話傳
    送：「我們別這麼累了．．．同歸於燼吧！痛一下而已」、
    「要毀了妳我隨時都可以」等內容之簡訊至乙○○所有之手
    機，使乙○○心生畏懼，致生危害於安全。(二)繼於同日下午
    16時40分許，前往臺北縣蘆洲市堤防旁之中國石油公司加油
    站購得約1. 5公升汽油，裝填於其購得之保特瓶內，持至臺
    北市中山區○○○路○段9號11樓之9洪毓玲分租套房外，自
    房門外由門縫倒入汽油，將汽油流入屋內，經乙○○察知有
    異開門後，甲○○欲進入屋內遭乙○○推出，乙○○情急踢
    向甲○○下體並趨前阻止，甲○○即將汽油保特瓶朝地上摔
    擲，接續以加害生命、身體、財產之舉動，恐嚇乙○○，使
    乙○○心生畏懼，致生危害於安全。乙○○為免事態擴大，
    上前與甲○○發生肢體拉扯，甲○○見乙○○阻撓，即行逃
    離，現場亦未釀成災害，嗣經警扣得前開保特瓶（內含剩餘
    之汽油）。
二、案經乙○○訴請臺北市政府警察局中山分局報告臺灣臺北地
    方法院檢察署檢察官偵查後起訴。
    理  由
壹、程序方面：
    本件認定事實所引用之下列卷內卷證資料（包含人證與文書
    證據、物證等證據），並無證據證明係公務員違背法定程序
    所取得，且被告及辯護人於審判期日對本院提示之該卷證均
    未就證據能力表示爭執，又卷內之文書證據，亦無刑事訴訟
    法第159條之4之顯有不可信之情況與不得作為證據之情形，
    依刑事訴訟法第159條至159條之5之規定，本件認定事實所
    引用之本件卷證所有證據（包含人證與文書證據、物證等證
    據），均有證據能力，合先敘明。
貳、實體方面：
一、被告甲○○於前揭時地(1)酒後以手機發送：「我們別這麼累
    了．．．同歸於燼吧！痛一下而已」、「要毀了妳我隨時都
    可以」等內容之簡訊，至告訴人所有之手機等情，業據被告
    自白不諱，並經證人即告訴人乙○○於原審具結證述明確（
    見原審97年4月7日筆錄第3頁），並有手機簡訊照片（見偵
    查卷第17頁）、被告0000000000號手機通聯調閱查詢單（見
    偵查卷第18頁以下）在卷可稽，且證人即告訴人乙○○於原
    審證稱：「（你看到這兩通簡訊會害怕嗎）會，覺得不知道
    他會對我幹嘛所以會害怕」等語（見原審97年4月7日筆錄第
    3 頁），足見告訴人乙○○已因被告前開恐嚇之旨，心生畏
    懼，致生危害於安全，被告此部分犯行，堪以認定。
二、被告於前揭時地購買汽油裝填入保特瓶，持至告訴人家中，
    由門縫倒入汽油，於告訴人見狀上前，二人近身之際，被告
    將保特瓶丟擲，並與告訴人發生拉扯，但未為任何點火或引
    燃行為，即獨自離去，告訴人見狀報警等情，亦經被告坦承
    不諱，核與告訴人乙○○於原審具結證述情節相合，並有現
    場照片、扣案保特瓶（內含殘餘汽油，照片存於原審卷內）
    等可資相佐，此部分事實亦堪認定。按判斷行為人於行為當
    時，主觀上是否有殺人犯意，除應斟酌其使用之兇器種類、
    攻擊之部位、行為時之態度表示外，尚應深入觀察行為人與
    被害人間之關係、衝突之起因，行為當時所受之刺激、下手
    力量之輕重、被害人受傷之情形及行為人事後之態度等各項
    因素，綜合予以研析（最高法院18年上字第1309號及19年上
    字第718號判例意旨參照）。訊據被告矢口否認有放火殺害
    告訴人或放火燒燬前開住宅之犯行，辯稱：其當時因告訴人
    不願復合，乃意欲恐嚇告訴人，始有前開舉動，但汽油並未
    朝被害人扔擲，且亦無點火燒燬住宅或殺人之故意等語。經
    查：被告與告訴人原係男女朋友關係，並無深仇大恨，僅因
    與告訴人分手後要求復合未果，始購買汽油裝填入保特瓶，
    持至告訴人家中，由門縫倒入汽油，嗣見告訴人開門，欲進
    入告訴人住處遭拒，嗣見趨前阻擋，二人近身之際，被告僅
    將保特瓶丟擲，並未直接扔擲告訴人，有如前述，則其是否
    有放火殺害被害人或放火燒燬前開住宅之動機，即非無足疑
    。況被告見告訴人趨前阻止，即將保特瓶丟下，並未為任何
    點火或引燃行為，並逕自離去，更見其無殺人或放火之決意
    甚明。
三、被告於偵查中固供稱：其有抽煙習慣，當日確實攜帶打火機
    等語（見偵查卷第75頁）；於原審初次羈押庭供稱：其當日
    身上確有帶打火機，因其有煙癮等語（見原審97年1月15日
    筆錄第2頁）；於原審準備程序亦供稱：當時身上帶有打火
    機等語（見原審97年3月10日筆錄第2頁）；證人即被害人乙
    ○○於原審審理時亦具結證稱：被告於兩人近距離拉扯時，
    以較大於正常音量之聲音表示找不到打火機，且手在做翻找
    衣服口袋之動作，但並未找到即離去等語（見原審97年4 月
    7日筆錄第10、11頁），但被告當時即使有攜帶打火機，且
    有翻找之動作，但其是否確有放火殺人之故意，或僅係作勢
    欲恐嚇被害人，仍有疑義。至被告於事前固傳送上開「同歸
    於燼」、「要毀了妳我隨時都可以」等簡訊，惟其目的仍不
    排除係恐嚇，尚難推定事後有進而實施殺人之加害行為，否
    則被告如欲同歸於盡，何以於購買汽油後未噴灑自己身體或
    有自燃之行為，此自足據為有利於被告之認定。另扣案被告
    購買遺留於現場之童軍繩三條及膠帶一卷等物，亦不能推斷
    被告具有放火殺人之犯意。又證人乙○○於原審雖證稱：「
    （問：他是如何用汽油瓶丟你？）他站起來了，距離我兩步
    距離，他把汽油瓶往我胸部前方丟，我閃開」等語（見原審
    97年4月7日筆錄第12頁），被告亦供稱：丟擲裝有汽油之保
    特瓶時，與被害人間之距離僅有一人站立間隔等語（見原審
    97年3月10日筆錄第2頁），但亦不能以被告於近距離間，未
    避開人身，而以站立之方式丟擲汽油，即認被告噴濺汽油之
    目的意在殺人，被告辯稱：其並無殺人或點火故意云云，尚
    堪採信，其目的應僅止於恐嚇，委無足疑。
四、綜上所述，被告接續以簡訊及舉動恐嚇告訴人，其事證明確
    ，犯行洵堪認定。
五、核被告所為，係犯刑法第305條之以加害生命、身體、財產
    之事恐嚇他人致生危害於安全罪。被告以簡訊及舉動接續恐
    嚇告訴人，係成立單純一罪。公訴人認被告事實(二)所示部分
    ，係犯同法第173條第3項、第1項之放火未遂罪及同法第27
    1條第2項、第1項之殺人未遂罪，容有誤會，惟因基本犯罪
    事實相同，且本院已當庭告知罪名，無礙被告之攻擊防禦，
    此部分自應變更起訴法條。
六、原審因予論罪科刑，固非無見。惟查：被告如事實(二)所示之
    行為，應僅成立恐嚇罪，原判決以被告於供人使用之住宅潑
    灑汽油以及對人體潑灑汽油，尚未著手於點火即遭制止，係
    分別犯有刑法第173條第4項預備放火燒燬住宅罪及刑法第27
    1條第3項預備殺人罪，且所犯上開2罪，係以一行為而觸犯
    數罪名，為想像競合犯，應依刑法第55條規定，從一重之預
    備殺人罪處斷，至被告寄發簡訊後進而實施潑灑汽油之殺人
    加害行為，其恐嚇之危險行為，為嗣後發生之傷害實害行為
    所吸收，不另成立恐嚇危害安全罪名云云，尚有未洽。被告
    上訴意旨，執此指摘原判決不當，為有理由，應予撤銷改判
    。爰審酌被告因囿於情關，一時失去理性，致罹刑章，實施
    前開恐嚇行為，並潑灑汽油，仍具惡性，惟念被告父母於88
    年5月6日即已離異，被告歸由母親監護，有戶籍謄本在卷為
    憑，因係單親家庭，未能培養正確之人生觀，致對於男女互
    動關係產生錯誤之認知，且其母於97年6、7月間曾因冠狀動
    脈心臟病行冠狀動脈繞道手術及左心室黏液瘤切除手術，有
    診斷證明書存卷可參，日後猶須被告仰事及照顧家庭，兼衡
    被告已與告訴人成立和解，有和解書附卷可稽，暨被告造成
    被害人身心創傷之程度、被告犯罪之動機、目的、犯罪時所
    受之刺激、犯罪之手段、犯人之生活狀況、品行、智識程度
    、犯人與被害人平日之關係及犯罪後態度等一切情狀，判處
    如主文所示之刑，並諭知易科罰金之折算標準。扣案內裝汽
    油之保特瓶，係被告所有，供犯罪所用之物，業經被告供承
    明確，應依刑法第38條第1項第2款規定宣告沒收。至扣案之
    童軍繩、膠帶、衣服等，非屬犯罪所用之物，亦非違禁物，
    與本件無涉，乃不為沒收之諭知，併此敘明。
據上論斷，應依刑事訴訟法第369條第1項前段、第364條、第299
條第1項前段、第300條，刑法第305條、第41條第1項前段，刑法
施行法第1條之1第1項、第2項前段，判決如主文。
本案經檢察官田炳麟到庭執行職務
中    華    民    國    97    年    8     月    27     日
                  刑事第十七庭  審判長法  官  高明哲
                                      法  官  陳憲裕
                                      法  官  陳世宗
以上正本證明與原本無異。
被告不得上訴。
檢察官如不服本判決，應於收受送達後十日內向本院提出上訴書
狀，其未敘述上訴之理由者並得於提起上訴後十日內向本院補提
理由書（均須按他造當事人之人數附繕本）。
                                      書記官  梁淑時
中    華    民    國    97    年    8     月    27    日
附錄本案論罪科刑法條全文：
刑法第305條
（恐嚇危害安全罪）
以加害生命、身體、自由、名譽、財產之事，恐嚇他人致生危害
於安全者，處2年以下有期徒刑、拘役或3百元以下罰金。


司法院資訊處製作；財團法人民間司法改革基金會備份。
